【裁判字號】    98,訴,622
【裁判日期】    990121
【裁判案由】    損害賠償
【裁判全文】
臺灣嘉義地方法院民事判決               98年度訴字第622號
原      告  甲○○○
訴訟代理人  乙○○
被      告  丙○○
上列被告因過失傷害案件，經原告提起刑事附帶民事訴訟請求侵
權行為損害賠償，經本院刑事庭裁定移送前來，本院於民國99年
1 月7 日言詞辯論終結，判決如下：
    主  文
被告應給付原告新臺幣拾陸萬捌仟玖佰玖拾陸元，及自民國九十
八年六月五日起至清償日止，按年息百分之五計算之利息。原告
其餘之訴駁回。
訴訟費用由被告負擔三分之一，餘由原告負擔。
本判決第一項得假執行。
原告其餘假執行之聲請駁回。
    事實及理由
壹、程序方面：
一、訴狀送達後，原告不得將原訴變更或追加他訴。但減縮應受
    判決事項之聲明者，不在此限，民事訴訟法第255 條第1 項
    第3 款定有明文。本件原告原起訴請求被告應給付新台幣（
    下同）62萬元，並自起訴狀繕本送達翌日起至清償日止，按
    週年利率百分之5 計算之利息，嗣於98年11月24日減縮請求
    被告應給付60萬2,330 元，及自起訴狀繕本送達翌日起至清
    償日止，按週年利率百分之5 計算之利息，核屬減縮應受判
    決事項之聲明，依前揭條文規定，應予准許。
二、本件被告經合法通知，未於言詞辯論期日到場，核無民事訴
    訟法第386 條所列各款情形，爰依原告之聲請，由其一造辯
    論而為判決。
貳、實體部分：
一、原告主張：被告於97年12月16日下午4 時30分許，駕駛車牌
    號碼RS－1981號自用小貨車，沿嘉義縣阿里山鄉豐山村2 鄰
    34號前之南向北之產業道路，由南往北方向行駛，適原告騎
    乘輕型機車，沿嘉義縣阿里山鄉豐山村2 鄰34號前東西向產
    業道路，由東向西方向行駛，雙方均行駛至該處無號誌交岔
    路口，被告本應注意汽車行經無號誌交岔路口，應減速慢行
    ，作隨時停車之準備，且依當時天候晴朗、日間自然光線、
    路面乾燥、無障礙物、視距良好等情況，又無不能注意之情
    事，被告疏未注意，貿然駛入交岔路口，兩車因而發生擦撞
    ，致原告因而人車倒地受有左側遠端脛骨開放性粉碎性骨折
    、嚴重壓砸傷併軟組織缺損、左側遠端脛骨骨骼缺失、顏面
    撕裂傷、左耳撕裂傷等傷害，被告自應依侵權行為規定負損
    害賠償責任。原告爰請求被告賠償下列損害：
    (1)醫療費用15萬2,330元。
    (2)看護費用15萬元。
    (3)精神慰撫金30萬元，合計共60萬2,330 元，原告爰依侵權
      行為之法律關係聲明求為判決：(1)被告應給付原告60萬2,
      330 元，及自起訴狀繕本送達被告翌日起至清償日止，按
      年息5 ％計算之利息。(2)願供擔保請准宣告假執行。
二、被告未於言詞辯論期日到場，前亦未提出書狀作何聲明或陳
    述。
三、原告主張被告於上揭時、地駕駛自用小貨車，且因過失與原
    告騎乘之輕型機車發生擦撞，致原告受有上揭傷害之事實，
    業經本院嘉義簡易庭判處被告拘役50日確定之情，業據原告
    提出財團法人嘉義基督教醫院診斷證明書2 份在卷可憑，復
    經本院職權調閱本院98年度嘉交簡字第444 號刑事案卷全卷
    ，核閱屬實。又被告已於相當時期受合法之通知，於言辯論
    期日不到場，亦未提出書狀爭執，依民事訴訟法第280 條第
    1 項前段、第3 項前段之規定，視同自認，是原告上揭主張
    ，自堪信為真實。
四、按汽車、機車或其他非依軌道行駛之動力車輛，在使用中加
    損害於他人者，駕駛人應賠償因此所生之損害；不法侵害他
    人之身體、健康、名譽、自由、信用、隱私、貞操，或不法
    侵害其他人格法益而情節重大者，被害人雖非財產上之損害
    ，亦得請求賠償相當之金額，民法第191 條之2 前段、第19
    5 條第1 項分別定有明文。本件被告因上揭過失駕駛行為，
    致原告受有上揭傷害，業如上述，則原告請求被告應負損害
    賠償責任，依上開條文規定，自屬有據。茲就原告主張之賠
    償金額，得否准許，分述如下：
  (1)醫療費用部分：
    原告主張其於車禍發生後至醫院治療，醫療費用共支出15萬
    2,330 元一節，業據原告提出財團法人嘉義基督教醫院出具
    之相關住院費用收據、門診收據等件為證，本院審酌上揭醫
    療費用之內容及金額均與本件車禍有因果關係，且客觀上核
    屬必要，應予准許。
  (2)看護費部分：
    原告主張因系爭交通事故傷害住院，住院共35日，以每日看
    護費2 千元計算，計7 萬元；除住院期間外，因傷勢嚴重無
    法自理生活，家屬居家照護至少已經4 個月，以每月2 萬元
    核算，計8 萬元，故此部分請求15萬元等語。惟經本院依職
    權向財團法人嘉義基督教醫院函查之結果，據該院函覆稱：
    原告於整型外科部分因涉及皮膚軟組織缺損，於住院期間
    接受自由皮瓣移植顯微手術，故在住院及出院後修養期間，
    約需旁人照顧1 個月、原告餘骨科二度住院期間及出院後
    需他人照顧約3 個月，無法正常行走等語，此有該院98年12
    月23日嘉基醫字第981200227 號函在卷可稽（見本院卷第49
    頁）；本院復衡量原告骨折須開刀固定而前後兩度住院共35
    天，出院後因傷須長期臥床等情，認原告於發生交通事故起
    4 個月內，確有由他人看護之必要；又原告於住院期間由其
    子即原告訴訟代理人乙○○全日看護，出院後在家療養期間
    則由乙○○之配偶負責照顧，而乙○○配偶為家庭主婦等情
    ，業經原告訴訟代理人乙○○陳明在卷（見本院卷第32頁）
    ，由乙○○為原告直系血親卑親屬，對原告本負有扶養義務
    之角度觀之，及以同住母子、婆媳於日常日生活中多有互為
    照顧之社會常情，原告此部分之主張，在被告不予爭執之情
    形下，堪予採信。而此項由親屬代為照顧被害人起居所付出
    之勞力，非不能評價為金錢之請求，且此種親屬間基於親誼
    恩惠所付出之勞力，不能加惠於加害人，自得認被害人有相
    當看護費之損害，得向加害人請求賠償（最高法院89年度台
    上字第1749號判決、94年度台上字第1543號判決意旨參照）
    。惟乙○○之配偶本為家庭主婦，並無工作收入之損失；乙
    ○○雖自稱每月平均月收入為2 至3 萬元，但未能提出相關
    單據以佐實此部說法，故其工作收入損失，應以平均每月基
    本工資1 萬7280元為基準計算始為合理。則原告請求因系爭
    交通事故兩度住院共35日期間，由其子乙○○全日看護，致
    不能外出工作受有損失部分，依基本工資計算計為2 萬160
    元（計算式：17,280÷30×35＝20,160）之損失部分，洵屬
    有據，故原告得請求之看護費用為2 萬160 元，其逾此範圍
    之請求，則屬無據，尚難准許。
  (3)精神慰撫金部分：
    原告主張其因系爭車禍受有上揭傷害，致其日常生活行動均
    受影響，精神受有痛苦等語。本院審酌原告所受前揭傷勢，
    衡情須有相當時間始能復原，自會影響其行動能力，則原告
    精神上受有痛苦，應屬必然。經查，原告係國小畢業、職業
    家管、名下無財產等情，業據原告於刑案警詢陳述在卷，並
    有原告之稅務電子閘門財產所得調件明細表1 份在卷可參；
    另被告亦為國小畢業、職業農、名下財產僅有82年出廠之車
    牌號碼RS—1981號自用小貨車1 部（即本件肇事車輛）等情
    ，亦據被告於刑案警詢供明在卷，及被告之稅務電子閘門財
    產所得調件明細表1 份在卷可參。本院審酌上情，及原告所
    受傷勢嚴重、被告自車禍發生迄今仍未與原告和解以賠償原
    告損失等一切情狀，認原告得請求之精神慰撫金以25萬元為
    適當，其逾此範圍之請求，不應准許。
五、復按損害之發生或擴大，被害人與有過失者，法院得減輕賠
    償金額，或免除之，民法第217 條第1 項定有明文。所謂被
    害人與有過失，係指被害人苟能盡其善良管理人之注意，即
    得避免其損害之發生、擴大，竟不注意之意（最高法院83年
    度臺上字第1701號判決意旨參照）。又汽車行至無號誌之交
    岔路口，應轉速慢行，作隨時停車之準備，而轉彎車則應暫
    停讓直行車，道路交通安全規則第102 條第1 項第2 款定有
    明文。經查，本件肇事地點係無號誌交岔路口，被告駕駛前
    揭自用小貨車，未減速慢行，作隨時停車之準備；原告則騎
    乘輕型機車，左轉彎未暫停讓直行車先行等情，有道路交通
    事故現場圖、道路交通事故調查報告表（一）（二）、現場
    照片多張等件附於刑案警卷可證（見警卷第10頁至第12頁、
    第14頁至22頁）。上開刑事案件於偵查時，經囑託鑑定結果
    ，亦認原告騎乘機車行經無號誌交岔路口，左轉彎車未暫停
    讓直行車先行，為肇事主因，而被告駕駛自用小貨車，行經
    無號誌交岔路口，未減速慢行，作隨時停車之準備，為肇事
    次因（見嘉義地檢署98年度偵字第766 號卷第10頁、第11頁
    ）。本院衡酌上情，認過失責任比例之分擔，以原告負擔60
    ﹪、被告負擔40﹪為妥適。準此，原告得請求金額計42萬
    2,49 0元（計算式：152,330 ＋20,160＋250,000 ＝
    422,490 ）。惟原告應負擔60﹪之與有過失責任，經減輕被
    告之賠償責任後，原告得請求金額為16萬8,996 元〔計算式
    ：422,490 ×（1 －60﹪）＝168,996 元〕。
六、綜上所述，原告可向被告請求之損害賠償金額為醫療費用、
    看護費用及精神慰撫金等項，合計16萬8,996 元。從而，原
    告依據侵權行為之法律關係，請求被告應賠償16萬8,996 元
    ，及自起訴狀繕本送達被告翌日即98年6 月5 日起至清償日
    止，按年息5 ％計算之利息，為有理由，應予准許，其逾此
    範圍之請求，則無理由，應予駁回。
七、本判決原告勝訴部分，本院命被告給付之金額未逾500,000
    元，依民事訴訟法第389 條第1 項第5 款之規定，應依職權
    宣告假執行，此部分雖經原告陳明願供擔保，聲請宣告假執
    行，惟其聲請不過促請法院職權發動，本院無庸就其聲請為
    准駁之裁判，併此敘明。至於原告敗訴部分，其假執行之聲
    請，已失所附麗，應予駁回。
八、據上論結，本件原告之訴為一部有理由，一部無理由，依民
    事訴訟法第385 條第1 項前段、第79條、第389 條第1 項第
    5 款，判決如主文。
中    華    民    國    99    年    1     月    21    日
                      民事第二庭法  官  陳思睿
以上正本，係照原本作成。
如對本判決上訴須於判決送達後20日內向本院提出上訴狀
中    華    民    國    99    年    1     月    21    日
                                書記官  張富

司法院資訊處製作；財團法人民間司法改革基金會備份。
